臺灣板橋地方法院民事判決　九十三年度訴字第一四○號
　　原　　　告　丙○○
　　即反訴被告
　　訴訟代理人　甲○○
　　被　　　告　乙○○
　　即反訴原告
右當事人間請求返還所有物等事件，本院判決如左：
    主    文
被告應將台北縣新莊市○○○路一七三巷二十二弄八號地下二樓編號十七之停車位騰
空返還予原告。
被告應給付原告新台幣壹萬貳仟元。
反訴原告之訴駁回。
本訴訴訟費用及反訴訴訟費用均由被告負擔。
本判決於原告以新台幣壹拾柒萬元供擔保後，得假執行。
    事實及理由
一、本件原告起訴主張：台北縣新莊市○○○路一七三巷二十二弄八號六樓及頂樓增
    建部分，以及地下二樓編號十七之停車位原係被告所有，經　鈞院執行處以九十
    一年地字第一０六六四號強制執行事件公開拍賣，由原告於九十二年三月二十日
    買受並繳足全部價金，並取得　鈞院核發之權利移轉證書，而系爭地下二樓編號
    十七之停車位，依被告與原建商之買賣契約約定係併入主建物之公共設施登記，
    隨同主建物移轉登記，該大樓管理委員會列管之停車位清冊亦係載明本戶六樓所
    屬之停車位為編號Ｂ二－十七，詎被告於九十二年七月二十九日雖將六樓建物及
    頂樓增建部分點交予原告，然地下二樓編號十七之停車位，被告仍堆置雜物，未
    將系爭停車位騰空遷讓與原告，並將原告設置於系爭停車位之柵欄予以破壞，被
    告既非系爭停車位之所有權人，對於系爭停車位並無合法使用之權源，則其不法
    占用系爭停車位顯受有相當於租金之不當得利，是被告提起反訴請求原告賠償被
    告不能使用系爭車位相當於租金之損失，更屬無據，爰依所有權及不當得利之法
    律關係，請求(一)被告應將台北縣新莊市○○○路一七三巷二十二弄八號地下二樓
    編號十七之停車位騰空返還予原告，(二)被告應給付自九十二年八月一日起至九十
    三年二月一日止相當於租金共計一萬二千元之損害賠償，並陳明願供擔保請准宣
    告執行，及請求駁回被告之反訴等語。
二、被告則以：土地拍賣範圍不及於停車位使用權，蓋　鈞院執行處拍賣公告所稱共
    同使用部分建號五七三三，係指建物面積所分別共有部分包括電梯、樓梯間、開
    放公間等公用設施，即民間所謂大公部分，非指停車位，且被告所購之停車位僅
    為購買使用管理及事實上之處分權，並無法獲得法律上之所有權，此依被告並無
    地政機關所發之停車位之土地所有權狀，而依購買車位證明書所載，購買碧瑤皇
    家第一期Ｂ６樓同時購買地下室二樓編號十七號自用車位乙位，可知該車位與房
    屋非同一標的，且購買車位證明書亦記載，購買人對該車位有使用收益及處分之
    權，即可明瞭被告僅對車位有使用、收益之權利，詎原告卻自行以柵欄將停車位
    圈圍，致使被告無法使用該車車位，爰請求駁回原告之訴及其假執行之聲請，並
    依據所有權之法律關係提起反訴，請求原告應給付自九十二年八月一日起至九十
    三年二月一日止共計一萬二千元之損害賠償云云。
三、經查原告主張系爭六樓房屋、頂樓增建、地下二樓編號十七之停車位原係被告所
    有，經本院執行處以九十一年地字第一０六六四號強制執行事件公開拍賣，由原
    告於九十二年三月二十日買受並繳足全部價金，並取本院核發權利移轉證書，及
    系爭地下二樓編號十七之停車位，依被告與原建商之買賣契約約定係併入主建物
    之公共設施登記，隨同主建物移轉登記，該大樓管理委員會列管之停車位清冊亦
    係載明本戶六樓所屬之停車位為編號Ｂ二－十七之事實，已據提出本院板院通民
    執地一０六六四號不動產權利移轉證書、碧瑤皇家房屋預訂買賣契約、建物登記
    簿謄本、碧瑤皇家客戶基料表各一件為證，自堪信為真實。因此，本件之爭點厥
    為原告自本院執行處公開拍賣程序標得之房屋是否包含系爭停車位。
四、按公寓大廈區分所有權人共有之共用部分設置之停車場，如有分管之特約，區分
    所有權人將其專有部分所有權移及分管停車位相對應之共用部分之應有部分移轉
    於受讓人，其分管契約對於受讓人繼續存在，而共有人就共有物分管之部分，有
    單獨之管理權，對於無權占有或侵奪共有物者，得為自己之利益，為回復共有物
    之請求，無民法第八百二十一條但書規定之適用。查被告向其前手龍錡建設有限
    公司（以下簡稱龍錡公司）買受系爭六樓房屋及編號Ｂ二－十七之停車位時，龍
    錡公司係將停車位以持有地下室公共設施面積之應有部分，及訂立分管契約之方
    式，移轉登記於被告，有房屋預訂買賣契約書及選購汽車停車位約定書各一件在
    卷足憑，而系爭停車位既包括於原告向法院拍定取得所有權之房屋即台北縣新莊
    市○○○路一七三巷二十二弄八號六樓建物共同使用部分之內，並約定由該六樓
    建物之所有人專有使用，則原告自得本於民法第七百六十七條規定及其與其他共
    有人所立分管契約之約定，向無權占有人請求向自己返還。
五、復按依不當得利之法則請求返還不當得利，以無法律上之原因而受利益，致他人
    受有損害為其要件，故其得請求返還之範圍，應以對方所受之利益為度，非以請
    求人所受損害若干為準，無權占有他人土地，可能獲得相當於租金之利益為社會
    通常之觀念，是被上訴人抗辯其占有系爭土地所得之利益，僅相當於法定最高限
    額租金之數額，尚屬可採，最高法院六十一年度台上字第一六九五號判例著有明
    文。查原告主張其於九十二年七月二十九日時已因法院點交而占用系爭六樓房屋
    之事實，已據被告所不爭執，則原告自該日起即有權使用編號Ｂ二－十七號之停
    車位，被告將原告設置於該停車位之柵欄破壞，復行占有使用系爭停車位，係屬
    無權占有原告之停車位，自應賠償原告相當於租金之利益。復查原告主張系爭停
    車位之租金每月為二千元，核與被告於九十三年二月二十六日答辯狀所陳述之金
    額相符，足堪憑信。是原告請求被告給付自九十二年八月一日起算六個月之不當
    得利一萬二千元，核屬有據。
六、從而，原告依據所有權與不當得利之法律關係請求被告騰空返還系爭停車位，並
    給付自九十二年八月一日起算六個月之不當得利一萬二千元，為有理由，應予准
    許。至於被告反訴請求被告賠償相當於租金之損失，為無理由，應予駁回。又原
    告陳明願供擔保請准宣告假執行，核無不合，爰酌定相當之擔保金，准許之。
七、結論：原告之訴為有理由，反訴原告之訴為無理由，依民事訴訟法第七十八條、
    第三百九十條第二項，判決如主文。
中　　　華　　　民　　　國　　九十三　　年　　　三　　　月　　　四　　　日
                                臺灣板橋地方法院民事第三庭
~B法　　　官　何君豪
右為正本係照原本作成
如對本判決上訴，須於判決送達後廿日內向本院提出上訴狀
中　　　華　　　民　　　國　　九十三　　年　　　三　　　月　　　四　　　日
~B法院書記官　蕭興南
